【裁判字號】    98,勞訴,115
【裁判日期】    990120
【裁判案由】    給付薪資
【裁判全文】
臺灣板橋地方法院民事判決             98年度勞訴字第115號
原      告  乙○○
被      告  龍纖股份有限公司
法定代理人  丁○○
被      告  丙○○
訴訟代理人  丁○○
上列當事人間請求給付薪資事件，經本院於民國98年1月6日言詞
辯論終結，判決如下：
    主  文
被告龍纖股份有限公司應給付原告新台幣50萬7971元，及自民國
98 年8月19日起至清償日止，按年息5%計算之利息。
原告其餘之訴駁回。
訴訟費用由被告負擔百分之九十五，餘由原告負擔。
    事實及理由
一、原告主張：
  (一)原告自民國94年6月15日至98年4月30日任職於被告龍纖股份
    有限公司（下稱龍纖公司），擔任國外部業務經理一職，約
    定每月薪資新臺幣（下同）6萬元，代扣勞健保費費用後每
    月實領5萬7,000元。被告龍纖公司負責人丁○○曾於97年初
    口頭向原告表示，因經濟不景氣訂單減少，自當年開始原告
    每週一、三、五上班三天，仍領全薪6萬元。被告龍纖公司
    強迫減班，並未作成減少工時之書面契約，其後卻否認仍予
    原告全薪之口頭承諾，而有變相減薪情形，即被告龍纖公司
    自97年6月開始拖延薪資給付，直至98年4月共積欠11個月薪
    資共計62萬7,000元、以及原告墊付之出差旅費13萬8,000
    元，合計76萬5,000元。其間被告龍纖公司雖先後共給付25
    萬元（即於97年12月19日電匯5萬元予原告、於97年11月給
    付現金10萬元予原告、於98年1月間再給付現金10萬元），
    惟扣減之後被告尚欠原告51萬5,000元。
  (二)被告龍纖公司既無誠意按其口頭約定以半工同酬方式給付履
    行勞動契約，原告即得依勞動基準法第14條第1項第1款不經
    預告終止勞動契約。且原告自被告龍纖公司離職前，被告龍
    纖公司亦曾以一紙欠款薪資明細52萬7,000元示予原告確認
    。另被告丙○○為被告龍纖公司負責人丁○○之子，亦為被
    告龍纖公司轉投資之上海麒翔汽車內飾設計有限公司業務負
    責人，其曾口頭承諾原告：「以後你就算是上海公司的員工
    ，我付你薪水，97年龍纖公司欠你的薪資，我會分期付給你
    。」為此，依民法第482條、486條僱傭契約之規定提起本件
    訴訟，並聲明：被告應交付原告51萬5,000元，及自起訴狀
    繕本送達翌日起至清償日止，按年息5%計算之利息。
二、被告抗辯：
  (一)被告龍纖公司因遇不景氣自96年開始無外銷訂單，訂單銳減
    至20%以下，故請原告支援其他單位從事生產，惟原告未予
    遵從。被告龍纖公司之後自97年3月開始以無薪假因應，故
    原告自97年3月開始每週上班3天並減半薪資為3萬元。原告
    之後不假離職，迄今並未辦理離職手續，被告龍纖公司自97
    年至98年8月止，僅原告一人未辦理離職及職務移交手續，
    其他員工之薪資皆已領完。被告龍纖公司並曾以存證信函通
    知原告終止契約，並應於離職、職務移交手續辦畢後，才能
    具領薪資及代墊費用。
  (二)被告龍纖公司應付予原告而未付之費用，包括14個月薪資（
    自97年3月至98年4月）為42萬元、代墊費用14萬6,571元，
    合計為56萬6,571元，並扣除代扣13個月勞健保費用（
    546+573）13=1萬2,309元，以及原告已先後具領之44萬
    9,083元，被告龍纖公司應付而未付予原告之金額僅為10萬
    5,179元，且應於原告向被告公司辦理離職及客戶資料移交
    手續完畢後再予給付原告。又被告丙○○與原告並無僱傭關
    係，原告與被告龍纖公司之糾紛自與被告丙○○無關。併聲
    明：請求駁回原告之訴。
三、兩造不爭執之事實：
  (一)原告自94年6月15日至98年4月30日期間任職被告龍纖公司，
    月薪為6萬元（本院卷第11頁）。
  (二)被告龍纖公司積欠原告代墊差旅費用為13萬8,000元（本院
    卷第23頁反面）。
四、本件爭執點：
    查原告主張依兩造間僱傭契約約定，請求被告給付自97年6
    月至98年4月依每月6萬元計算之積欠薪資，以及原告墊付之
    差旅費，合計共51萬5,000元。被告龍纖公司對差旅費部分
    不爭執，而辯稱自97年起原告每週僅上3天班，月薪自應減
    半為3萬元計算，扣除已領費用，僅積欠10萬5,179元等語。
    另被告丙○○則否認兩造間有僱傭關係存在，並無給付薪資
    義務。因此，本件爭執點即在於：(一)原告與被告龍纖公司間
    僱傭契約是否自97年起變更為每週上三天班、月薪減為3萬
    元？(二)被告龍纖公司積欠原告的薪水金額應為多少？(三)被告
    丙○○是否承諾願意負代償薪資責任？以下分別說明。
五、就原告與被告龍纖公司間僱傭契約是否自97年起變更為每週
    上三天班、月薪減為3萬元一節而言：
  (一)原告主張其自94年6月15日起至98年4月止任職被告龍纖公司
    ，月薪6萬元等情，為被告龍纖公司所不爭執，已如前述，
    自應認定屬實。
  (二)原告另主張其經被告同意，從97年1月開始一週上三天班，
    但領全薪，被告同意的原因為「96年下半年我幫公司爭取到
    很多客戶及訂單，而且利潤很好，到年底我要求公司加薪，
    公司不同意，剛好97年開始景氣不好，事情不多，我就要求
    只上3天班，但是領全薪，公司負責人後來就同意」等語（
    本院卷第23頁反面）。被告雖否認原告主張，並辯稱「96年
    底開始公司經營就有困難，當時從97年開始員工的薪水發放
    就不正常，不可能只讓原告一人上3天班而領全薪」一語（
    本院卷第23頁反面）。惟依被告所提出之龍纖集團96年、97
    年營業資料所載，原告所接洽的客戶於96年度營業金額僅為
    17 萬5084.72元美金，而於97年度營業金額則大幅提高為47
    萬1802.62美金（本院卷第50-51頁），增加約30萬美金的業
    績，再參酌證人即當時被告公司開發設計部經理甲○○到庭
    證稱：「97、98年公司大部分營運都靠國外訂單，國外訂單
    都是原告在負責的」、「（是否知道兩造約定只上三天班？
    ）原告97年年初時是有跟我說過，我有問他原因，他說他有
    接到國外的案件，有要求公司獎金，老闆沒有同意，因公司
    營運狀況不好沒有給他獎金，才會答應他只上三天班。本來
    國外部的訂單就不少」等語（本院卷第32頁），上述證物及
    證詞內容均顯與原告主張之事實相符，足見原告之主張應可
    採信。
  (三)被告雖抗辯公司因遇不景氣自96年底開始經營困難，之後自
    97年3月開始以無薪假因應，故原告自97年3月開始每週上班
    3天並減半薪資為3萬元云云。惟查，
    1.按事業單位停工期間之工資如何發給，應視停工原因依具
      體個案認定之：1、停工原因如係可歸責於雇主，而非歸
      責於勞工時，停工期間之工資應由雇主照給。另停工原因
      如屬雇主經營之風險者，為可歸責於雇主之事由。2、停
      工原因如係不可歸責於雇主，而係歸責於勞工，雇主可不
      發給工資。3、停工原因不可歸責於勞雇任何一方者，勞
      工不必補服勞務，雇主亦不必發給工資。但勞雇雙方如另
      有約定者，從其約定。又按可歸責於雇主之停工，工資不
      得低於基本工資」(內政部83年5月11日臺勞動二字第
      35290號函釋意旨參照)。所謂停工於可歸責於雇主時，非
      僅指雇主完全停工，若雇主對部分員工停止工作之提供，
      亦屬之，蓋雇主完全停工時尚應負擔全部之工資，依舉重
      以明輕之法理，於雇主因可歸責之事由致對部分勞工停止
      工作時，對該停工勞工之工資，自亦應負擔之，否則有違
      勞動基準法第一條所規定保障勞工權益之目的。
    2.又勞動基準法施行細則第7條規定，勞工工作開始及終止
      之時間休息時間及輪班制之換班等有關事項應於勞動契約
      中約定，雇主如認有變更之必要，應重新協商合致，不得
      逕自變更。前開協商變更勞動條件雖非以書面為要件，惟
      勞工保持沉默未即表示異議，亦難逕認默示同意；如生爭
      議，雇主應負舉證責任，雇主如無法提供相關證明，仍難
      認其排定之「無薪休假」業經勞工同意，雇主仍應依原約
      定給付報酬（參見行政院勞工委員會民國98年3月5日勞動
      2字第0980130120號函釋）。如雇主若受景氣因素影響致
      停工或減產，經勞雇雙方協商同意，可暫時縮減工作時間
      及依比例減少工資（參見行政院勞工委員會97年12月22日
      勞動2字第0970130987號函釋）。由此可知，被告公司雖
      遇不景氣，惟其若欲變更原告工時並減少薪資，須先經協
      商程序，如遇有爭議，並應由僱主負舉證責任。
    3.本件中，被告就主張「原告自97年3月開始每週上班3天並
      減半薪資為3萬元」一節，並未舉證曾與原告協商並得其
      同意，且為原告所否認；再參酌證人甲○○證稱：「公司
      共有三位經理，...，當初原告就說他是領全薪，我不知
      道有減半的事情，但我在去年（97）」都是領全薪，去年
      11 月份開始及今年才依照上班天數來支薪」一語（本院
      卷第32頁正反面），足見被告龍纖公司是對原告一人（即
      部分員工）停止工作之提供，符合前述「停工於可歸責於
      雇主」之情形。因此，依照前述說明，被告主張減少原告
      工時及薪資既未經兩造協商同意，其單方面逕為變更依法
      即不生效力，且此屬可歸責雇主之情形，故被告仍有依原
      約定薪資給付報酬之義務。
六、就被告積欠原告的薪水金額應為多少一節而言：
  (一)查原告主張被告龍纖公司積欠其自97年6月起至98年4月止之
    薪水，為被告龍纖公司所不爭執（調解卷第26頁），即應認
    定屬實。
  (二)如前所述，被告龍纖公司自97年6月間起，既未與原告協商
    同意減少工時及報酬，仍有依原訂薪資給付之義務，即仍應
    按月給付6萬元薪資。又原告於扣除勞健保等相關必要費用
    後，於97年3-5月間每月領取薪資金額均為5萬6,361元，有
    原告提出之存摺影本為證（調解卷第9-10頁），故原告得請
    求之每月薪資金額，即應以此金額為計算依據。
  (三)因此，原告得請求被告給付的薪水金額應為61萬9,971元（
    56361*11=619971），再扣除原告自認被告曾先後給付25萬
    元（97年11月間給付現金10萬元、97年12月19日電匯5萬元
    、98年1月間再次給付現金10萬元，起訴狀第2頁），被告仍
    積欠原告薪資36萬9,971元。被告雖另辯稱曾於98年2月18日
    給付原告報酬10萬元，但為原告所否認，被告也未提出證據
    證明，自無法採信。
  (四)又被告對積欠原告出差旅費共13萬8,000元一節並不爭執，
    故加計此項費用後，被告共積欠原告薪資及差旅費50萬
    7,971 元。
七、原告另主張被告丙○○曾告知「以後你就算是上海公司的員
    工，我付你薪水，97年龍纖公司欠你的薪資，我會分期付給
    你...」等語云云，惟此為被告丙○○所否認，辯稱「是告
    訴他我爸爸不會欠任何薪水，如果爸爸不在了，他會負責而
    已」，且原告就此項主張也無法舉證證明，故此部份主張，
    尚無法採信。
八、綜上所述，原告依照民法第482條、486條僱傭契約之規定，
    請求被告龍纖公司應給付原告積欠的薪資及差旅費共50萬
    7,971元，及自起訴狀繕本送達翌日即98年8月19日起至清償
    日止，按年息5%計算之利息部分，為有理由，應予准許，逾
    此範圍之請求，即屬無據，應予駁回。
九、因本案事證已臻明確，兩造其餘主張陳述及所提之證據暨所
    提之攻擊防禦方法，經本院審酌後，認與本案判斷結果無影
    響，均毋庸再予一一審酌，附此敘明。
十、據上論結，本件原告之訴為一部有理由，一部無理由，依民
    事訴訟法第79條，判決如主文。
中    華    民    國    99    年    1     月    20    日
                  民事第三庭    法  官  劉以全
以上正本，係照原本作成。
如對本判決上訴，須於判決送達後20日內向本院提出上訴狀
中    華    民    國    99    年    1     月    20    日
                                書記官  劉昌明

司法院資訊處製作；財團法人民間司法改革基金會備份。
